臺灣新竹地方法院刑事判決　　　　　　　　　　　　　九十一年度訴字第二三二號
　　公　訴　人　臺灣新竹地方法院檢察署檢察官
　　被　　　告　甲○○
　　被　　　告　己○○
　　右二人共同
　　選任辯護人　李晉安律師
　　被　　　告　丁○○
　　被　　　告　戊○○
　　右二人共同
　　指定辯護人　本院公設辯護人　林建和
右列被告因違反槍砲彈藥刀械管制條例等案件，經檢察官提起公訴（九十一年度少連
偵字第十六號），本院判決如左：
    主  文
己○○成年人與未滿十八歲之人共同連續意圖為自己不法之所有，結夥三人以上，攜
帶兇器，以強暴、脅迫至使不能抗拒，而取他人之物，處有期徒刑拾年，褫奪公權
伍年。如附表所示之物均沒收。
丁○○共同連續意圖為自己不法之所有，結夥三人以上，攜帶兇器，以強暴至使不能
抗拒，而取他人之物，處有期徒刑拾年，褫奪公權伍年。如附表所示之物均沒收。
甲○○、戊○○成年人與未滿十八歲之人共同連續意圖為自己不法之所有，結夥三人
以上，攜帶兇器，以強暴、脅迫至使不能抗拒，而取他人之物，各處有期徒刑拾貳年
，均褫奪公權伍年。如附表所示之物均沒收。
    事  實
一、甲○○係民國○○○年○月○○日生、己○○係六十五年四月八日生、戊○○係
    六十六年九月十五日生，行為時均為已滿二十歲之成年人，與丁○○及行為時已
    滿十四歲未滿十八歲之少年丑○○（七十四年一月十八日生，另由本院少年法庭
    審理中），因缺錢花用，己○○遂提議行搶銀行，五人即共同基於意圖為自己不
    法所有之概括犯意聯絡，謀議結夥三人以上並攜帶凶器連續行搶銀行，並推由己○○及甲○○於作案前觀察欲行搶目標之地形、逃逸路線後，彼此商討行搶計劃
    ，由己○○提供其所有具有殺傷力，可擊發子彈之仿ＣＯＬＴ廠ＭＫⅣ型半自動
    手槍製造之金屬玩具手槍而換裝土造金屬槍管之改造手槍一支（槍枝管制編號：
    0000000000號）、仿ＧＬＯＣＫ廠一七型半自動手槍製造之玩具手槍
    換裝土造金屬槍管，不具殺傷力之改造手槍一支（槍枝管制編號：000000
    0000號）、具殺傷力由長約十九釐米、外徑約十釐米土造金屬彈殼加裝直徑
    約八釐米土造金屬彈頭改造之子彈三顆（經採樣試設一顆，僅餘二顆）、由長約
    二四釐米、外徑約十一釐米玩具金屬彈殼加裝直徑約八釐米土造金屬彈頭改造而
    成不具殺傷力之子彈三顆，由甲○○提供其所有西瓜刀二把，另由戊○○提供其
    所有收藏刀一支，作為行搶時之凶器，另由丁○○提供其所有供置放搶得財物之
    行李袋一個，再由甲○○提供行搶時所需配戴之手套五雙及毛線面罩五個，且為
    免於為警查獲，亦基於意圖為自己不法所有之概括犯意聯絡，計畫於每次行搶前
    均先竊取車牌，將竊得之車牌懸掛於行搶當日所欲駕駛車牌號碼為ＣＳ—二一七
    六號之自小客車上，五人計畫完畢後，即共同連續於：
（一）於九十一年一月四日上午十一時三十分許，甲○○、己○○、丁○○、戊○○
      與少年丑○○在新竹縣關西鎮北山里深坑子橘子橋旁，推由丁○○、丑○○持
      丁○○所有，客觀上足供兇器使用之Ｔ型板手二支，竊取永企業有限公司所
      有，為癸○○占有中，車牌號碼為ＤＫ—二四０二號自小客車之車牌二面，甲○○、己○○、戊○○三人則在旁把風，得手後將之懸掛於前開ＣＳ—二一七
      六號自小客車上使用，並由己○○駕駛前開ＣＳ—二一七六號自小客車搭載其
      餘四人至新竹縣關西鎮○○里○鄰○○路八六號第一商業銀行關西分行門口，
      於同日上午十一時五十四分許，均頭戴毛線面罩及手套，由丑○○留在小客車
      內接應把風，己○○、戊○○則分持前述客觀上對人之生命、身體具有危險性
      之兇器即仿ＣＯＬＴ廠ＭＫⅣ型改造手槍（含子彈三顆）及由仿ＧＬＯＣＫ廠
      一七型半自動手槍製造之玩具手槍改造之槍枝（含子彈三顆）進入銀行內，制
      伏警衛及控制現場之人員，喝令在場人員不要動，並由甲○○、丁○○分持客
      觀上亦足以作為凶器使用之西瓜刀及收藏刀各一把跳入銀行三號及四號櫃檯內
      ，以此強暴之方法致使在場之保全人員及行員均不能抗拒，任由甲○○、丁○○搶取置放於四號及六號櫃臺內之現金新台幣（下同）四十二萬四千元，並裝
      入丁○○所持之行李袋內，得手後迅速離開現場，駕車逃逸，並將贓款共同花
      用殆盡。
（二）復於九十一年二月一日上午，由甲○○、己○○、丁○○、戊○○在新竹縣竹
      北市○○街地○道旁，推由丁○○、戊○○持丁○○所有，客觀上足供兇器使
      用之Ｔ型板手二支，竊取丙○○所有，車牌號碼為Ｗ七—三四六五號自小客車
      之車牌二面，甲○○、己○○二人則在旁把風，得手後並將之懸掛於前開ＣＳ
      —二一七六號自小客車上使用，並由己○○駕駛前開ＣＳ—二一七六號自小客
      車至新竹縣竹北市○○○路一七六號第一商業銀行竹北分行門口，於同日上午
      十一時五十八分許，四人均頭戴毛線面罩及手套，由甲○○持客觀上亦足以作
      為凶器使用之西瓜刀一把制伏保全人員，並由己○○、戊○○分持前述客觀上
      對人之生命、身體具有危險性之兇器即仿ＣＯＬＴ廠ＭＫⅣ型改造手槍（含子
      彈三顆）及由仿ＧＬＯＣＫ廠一七型半自動手槍製造之玩具手槍改造之槍枝（
      含子彈三顆）進入銀行內，以控制現場之人員，並喝令在場之人不要動，再由
      丁○○跳入銀行櫃檯內，以此強暴之方法致使在場之保全人員及行員均不能抗
      拒，任由丁○○自三、四號櫃臺抽屜內搶取現金六十萬元，並裝入其所持行李
      袋內，得手後迅速離開現場，駕車逃逸，並將贓款共同花用殆盡。
（三）再於九十一年二月二十二日上午八時四十五分許，由甲○○、己○○、丁○○
      、戊○○與少年丑○○，在新竹縣湖口鄉○○○路與安宅六街路口，推由丁○○、丑○○持丁○○所有，客觀上足供兇器使用之Ｔ型板手二支，竊取乙○○
      所有，車牌號碼為ＬＪ—九七三０號自小客車之車牌二面，甲○○、己○○、
      戊○○三人則在旁把風，得手後並將之懸掛於前開ＣＳ—二一七六號自小客車
      上使用，並由己○○駕駛前開ＣＳ—二一七六號自小客車至桃園縣龍潭鄉○○
      路八十號第一商業銀行龍潭分行門口，於同日上午十一時五十七分許，均頭戴
      毛線面罩及手套，由己○○留在車內把風接應，甲○○、戊○○則分持前述客
      觀上對人之生命、身體具有危險性之兇器即仿ＣＯＬＴ廠ＭＫⅣ型改造手槍（
      含子彈三顆）及仿ＧＬＯＣＫ廠一七型半自動手槍製造之玩具手槍改造之槍枝
      （含子彈三顆）進入銀行內，以控制現場之人員，並喝令在場之人不要動，再
      由少年丑○○持客觀上亦足以作為凶器使用之西瓜刀一把架在保全人員頸部，
      復由丁○○跳入銀行櫃檯內，以此強暴之方法致使在場之保全人員及行員均不
      能抗拒，任由丁○○搶取現金四十萬四千四百元，裝入其所持行李袋內，得手
      後迅速離開現場，並將其中二萬三千三百元共同花用殆盡。
二、甲○○、己○○、丁○○、戊○○與少年丑○○於行搶第一商業銀行龍潭分行後
    ，隨即將作案用之前述自小客車、部分贓款及作案工具藏放於新竹縣新埔鎮新北
    里聚賢禪寺附近產業道路旁之草叢中，嗣因新竹縣警察局新埔分局照門派出所警
    員發現車號ＣＳ—二一七六號自小客車（當時並未懸掛該車號之車牌）之特徵與
    第一商業銀行關西分行搶案歹徒作案用車輛之特徵相符，即前往該處追查，於九
    十一年二月二十二日下午三時三十分許，見甲○○、己○○駕駛另一輛車號為Ｑ
    五—一０一五號自小客車在附近，形跡可疑，遂向二人盤查，始循線查獲，並於
    草叢中起出前述己○○所有具有殺傷力之改造手槍一支、具殺傷力子彈三顆、己○○所有供犯罪所用不具殺傷力之改造手槍一支、不具殺傷力之子彈三顆、丁○○所有供犯罪用之Ｔ型板手二支、甲○○所有供犯罪用之西瓜刀二把、頭套三個
    、手套七個、戊○○所有供犯罪用之收藏刀一把、丁○○所有供犯罪用之行李袋
    一個，及在第一商業銀行龍潭分行搶得之部分贓款三十八萬一千一百元與竊得之
    ＬＪ─九七三０號車牌二面。
三、案經新竹縣警察局新埔分局報告新竹地方法院檢察署檢察官偵查起訴。
    理  由
一、認定犯罪事實所憑之證據及其認定之理由：
（一）被告甲○○、己○○、丁○○、戊○○於警局訊問時、檢察官偵查中，及本院
      訊問審理時之自白。
（二）共同正犯少年丑○○警局訊問時之自白。
（三）核與證人即第一商業銀行關西分行經理庚○○（見偵卷第二四頁至第二五頁）
      、竹北分行副理辛○○（見偵卷第二六頁至第二七頁）、龍潭分行經理子○○
      （偵卷第二八頁至第二九頁）及證人即警員壬○○證述情節，以及被害人癸○○（見偵卷第三十四頁）、丙○○（見偵卷第三十頁至第三一頁）、乙○○（
      見偵卷第三二頁至第三三頁）指述情節大致相符。
（四）並有贓證物認領保管單二紙（見偵卷第三五頁至第三六頁）、車號ＣＳ—二一
      七六號自小客車照片三幀（見偵卷第四三頁）附卷可資參照。
（五）以及前述具有殺傷力之改造手槍一支、具殺傷力子彈三顆、不具殺傷力之改造
      手槍一支、不具殺傷力子彈三顆、Ｔ型板手二支、西瓜刀二把、頭套三個、手
      套七個、收藏刀一把、行李袋一個扣案可資佐證，且前開槍枝、子彈經送內政
      部警政署刑事警察局鑑驗結果，認其中槍枝管制編號：0000000000
      號槍枝係由華山玩具公司仿ＣＯＬＴ廠ＭＫⅣ型半自動手槍製造之金屬玩具手
      槍換裝土造金屬槍管改造而成，機械性能良好，可供擊發適用子彈使用，認具
      殺傷力；其中槍枝管制編號：0000000000號之槍枝係由華山玩具公
      司仿ＧＬＯＣＫ廠一七型半自動手槍製造之玩具手槍換裝土造金屬槍管改造而
      成，惟其扳機故障無法固定撞針於待發狀態，以致無法擊發子彈使用，認不具
      殺傷力；其中子彈三顆係由長約十九釐米、外徑約十釐米土造金屬彈殼加裝直
      徑約八釐米土造金屬彈頭改造而成，經採樣一顆試射，可擊發，認具殺傷力；
      其中子彈三顆係由長約二四釐米、外徑約十一釐米玩具金屬彈殼加裝直徑約八
      釐米土造金屬彈頭改造而成，無法擊發，認不具殺傷力，亦有內政部警政署九
      十一年三月六日函文（見偵卷第八八頁至第八九頁）在卷可查。
（六）又經採集車號ＣＳ—二一七六號自小客車上之指紋比對，其中有一枚指紋與被
      告己○○枝右食指指紋相符，其中一枚指紋與少年丑○○之左中指指紋相符，
      有新竹縣警察局九十一年五月二日竹縣警刑四字第０九一００二八九六三號函
      附內政部刑事警察局九十一年四月二十六日出具之鑑驗書一件附卷可資參照。
（七）警方於第一商業銀行關西分行櫃臺所採集之鞋印，經核與被告丁○○於行搶當
      日所著廠牌、形式球鞋之底紋相符，並經被告丁○○確認屬實，有照片一幀在
      卷可參（見偵卷第一一八頁）。
（八）被告等三次行搶之過程，亦經本院當庭勘驗影音光碟及錄影帶無誤，並製有勘
      驗筆錄在卷可查。
（九）綜上所述，本件事證明確，被告等犯行已足以認定，應依法論科。
二、論罪、刑罰加重、減輕及科刑與適用之法律：
（一）被告甲○○、己○○、丁○○、戊○○與少年丑○○竊取他人車牌，所持之Ｔ
      型板手係金屬製品，質硬足以攻擊人身，客觀上足對人生命、身體、安全構成
   威脅，可認定為具有危險性之兇器，核被告甲○○、己○○、丁○○、戊○○
      所為，均係犯刑法第三百二十一條第一項第三款及第四款之攜帶兇器及結夥三
      人以上之竊盜罪（加重竊盜罪）。又被告四人及少年丑○○持具有殺傷力之改
      造手槍、子彈，以及客觀上足以作為凶器使用之改造玩具手槍（含子彈）、西
      瓜刀二把、收藏刀一支行搶銀行，致使當時在場之人均不能抗拒以強取他人財
      物，核被告四人所為，均係犯槍砲彈藥刀械管制條例第十一條第四項及同條例
      第十二條第四項之未經許可，持有可發射子彈具有殺傷力之槍枝及子彈罪，及
      刑法第三百三十條第一項之加重強盜罪。
（二）被告等與少年丑○○就上揭加重竊盜、持有改造槍枝及子彈、加重強盜之犯行
      ，有犯意之聯絡及行為之分擔，均為共同正犯。
（三）被告等先後三次加重竊盜及加重強盜犯行行，時間緊接、犯罪構成要件相同，
      顯係基於概括犯意為之，均為連續犯，各應依刑法第五十六條規定論以一罪，
      並依法加重其刑。
（四）被告等同時持有上開具殺傷力之改造槍枝及子彈，均係觸犯構成要件不相同之
      罪名，為想像競合犯，均應從一重即持有可發射子彈具有殺傷力之槍枝罪處斷
      。
（五）被告等持有上開改造槍枝之目的，以及竊取車牌之目的，均在於供作強盜之工
      具，其等所犯上開三罪間，有方法結果之牽連關係，均應從一重之加重強盜罪
      論處。
（六）被告甲○○係於六十六年六月十一日出生，被告己○○係於六十五年四月八日
      出生，被告戊○○係於六十六年九月十五日出生，於本件行為時為已滿二十歲
      之成年人，而同案少年丑○○係於七十四年一月十八日出生，於本件行為時係
      未滿十八歲之人，被告甲○○、己○○、戊○○與少年丑○○共同實施上開犯
      罪，應依少年事件處理法第八十五條第一項之規定，遞加重其刑。
（七）按刑法第六十二條所謂發覺，非以有偵查犯罪權之機關或人員確知其人犯罪無
      誤為必要，而於對其發生嫌疑時，即得謂為已發覺；但此項對犯人之嫌疑，仍
      須有確切之根據得為合理之可疑者，始足當之，最高法院七十二年台上字第六
      四一號判例意旨可資參照。經查警方係因在新竹縣新埔鎮新北里聚賢禪寺附近
      產業道路旁之草叢中，發現與本案被告作案用車輛特徵相符之車輛，始在附近
      巡邏，見被告己○○、甲○○在該處，形跡可疑，遂向二人盤查，二人起初說
      是在那裡等朋友，後來始坦承作案等情，業據證人即警員壬○○到庭證述明確
      （見本院九十一年五月十三日訊問筆錄），並有查詢專刊一份附卷可參（見偵
      卷第九九頁），又犯罪者在作案後因無充裕之時間善後，常將作案工具或犯罪
      所得之物藏匿在特定地點，嗣再返回處理，為一般警員均知悉之事，從而在作
      案工具附近追查犯罪嫌疑人，為警方慣用之偵查方法，況本件被告藏匿作案交
      通工具之地點為產業道路附近之草叢中，業據被告於本院九十一年三月二十七
      日訊問時供承在卷，並非一般人會停留之地點，則到場處理之警員，已有確切
      之根據對於被告甲○○、己○○涉犯本件搶案，產生合理之懷疑，是以被告甲○○、己○○在警方依合理之可疑發覺其等犯罪並主動詢問後，始向警方坦承
      犯行，核與自首之要件不符，自不得依自首之規定減輕其刑，附此敘明。
（八）爰審酌被告四人，不思以正當手段賺取財富，反結夥持槍彈、刀械行搶銀行，
      嚴重影響社會秩序，搶得財物高達一百四十二萬八千四百元，所生危害甚鉅，
      ，另被告己○○提議為上開犯行，並提供槍彈，惡性較其餘被告重大，惟念其
      等於行搶時尚未進一步傷害在場人員之身體，足見良心未泯，暨被告等坦承犯
      行，犯後態度良好等一切情狀，分別量處如主文所示之刑；再依被告等所犯加
      重強盜罪之性質，本院認有褫奪公權之必要，併均予宣告褫奪公權五年。
（九）扣案如附表編號一、二號所示槍彈，係屬違禁物，應依刑法第三十八條第一項
      第一款之規定宣告沒收，經送驗試射之改造子彈一顆，因已試射而滅失，爰不
      諭知沒收。又編號三至十等物均分別為被告所有（詳如附表所載），且係共同
      犯罪所用之物，業據被告等供承在卷，併依刑法第三十八條第一項第二款之規
      定宣告沒收，至扣案之球鞋二雙雖為被告甲○○所有，然並非專供本件犯罪所
      用之物等情，業據被告甲○○供述在卷，爰不另宣告沒收。
（十）至被告己○○於本件犯行前自不詳人士之處買受如附表編號一、二號所示槍彈
      ，持有至少有五年等情，業據被告於本院訊問中供承在卷，另涉違反槍砲彈藥
      刀械管制條例，因未據檢察官起訴，自非本院所得審究，應由公訴人另行偵辦
      ，併予敘明。
三、應依刑事訴訟法第二百九十九條第一項前段，槍砲彈藥刀械管制條例第十一條第
    四項、第十二條第四項，少年事件處理法第八十五條第一項，刑法第十一條前段
    、第二十八條、第五十六條、第三百二十一條第一項第三款、第四款、第三百三
    十條、第五十五條、第三十七條第二項、第三十八條第一項第一款、第二款，判
    決如主文。
本案經檢察官吳金棟到庭執行職務。
中      華      民      國    九十一    年      六      月      五      日
                                  臺灣新竹地方法院刑事第二庭
                                            法  官   雷  雅  雯
右正本證明與原本無異。
如不服本判決，應於判決送達後十日內向本院提出上訴狀( 應附繕本 )。
                                            書記官   汪  淑  菁
中      華      民      國    九十一    年      六      月      五      日
附錄本案論罪科刑法條：
槍砲彈藥刀械管制條例第十一條第四項
未經許可，持有、寄藏或意圖販賣而陳列第一項所列槍砲者，處一年以上七年以下有
期徒刑，併科新臺幣七百萬元以下罰金。
槍砲彈藥刀械管制條例第十二條第四項
未經許可，持有、寄藏或意圖販賣而陳列子彈者，處五年以下有期徒刑，併科新台幣
三百萬元以下罰金。
刑法第三百三十條第一項
犯強盜罪而有第三百二十一條第一項各款情形之一者，處七年以上有期徒刑。
附表
┌──┬─────────────┬───┬────┬─────────┐
│編號│品                     名 │所有人│ 性  質 │  附           註 │
├──┼─────────────┼───┼────┼─────────┤
│  一│ＣＯＬＴ廠ＭＫⅣ型半自動手│己○○│ 違禁物 │                  │
│    │槍製造之金屬玩具手槍而換裝│      │        │                  │
│    │土造金屬槍管之改造手槍一支│      │        │                  │
│    │（槍枝管制編號：一一０二一│      │        │                  │
│    │六八九一七號）            │      │        │                  │
├──┼─────────────┼───┼────┼─────────┤
│  二│具殺傷力由長約十九釐米、外│己○○│ 違禁物 │ 原扣案三顆，其中 │
│    │徑約十釐米土造金屬彈殼加裝│      │        │ 一顆因採樣試射滅 │
│    │直徑約八釐米土造金屬彈頭改│      │        │ 失，不另予宣告沒 │
│    │造之子彈二顆              │      │        │ 收。             │
├──┼─────────────┼───┼────┼─────────┤
│  三│仿ＧＬＯＣＫ廠一七型半自動│己○○│ 被告所 │                  │
│    │手槍製造之玩具手槍換裝土造│      │ 有供犯 │                  │
│    │金屬槍管，不具殺傷力之改造│      │ 罪所用 │                  │
│    │手槍一支（槍枝管制編號：一│      │ 之物   │                  │
│    │000000000號）    │      │        │                  │
│    │                          │      │        │                  │
├──┼─────────────┼───┼────┼─────────┤
│  四│由長約二四釐米、外徑約十一│己○○│ 被告所 │                  │
│    │釐米玩具金屬彈殼加裝直徑約│      │ 有供犯 │                  │
│    │八釐米土造金屬彈頭改造而成│      │ 罪所用 │                  │
│    │不具殺傷力之子彈三顆      │      │ 之物   │                  │
├──┼─────────────┼───┼────┼─────────┤
│  五│西瓜刀二把                │甲○○│ 被告所 │           │
│    │                          │      │ 有供犯 │                  │
│    │                          │      │ 罪所用 │                  │
│    │                          │      │ 之物   │                  │
├──┼─────────────┼───┼────┼─────────┤
│  六│收藏刀一把                │戊○○│ 被告所 │                  │
│    │                          │      │ 有供犯 │                  │
│    │                          │      │ 罪所用 │                  │
│    │                          │      │ 之物   │                  │
├──┼─────────────┼───┼────┼─────────┤
│  七│Ｔ型板手二支              │丁○○│ 被告所 │                  │
│    │                          │      │ 有供犯 │                  │
│    │                          │      │ 罪所用 │                  │
│    │                          │      │ 之物   │                  │
├──┼─────────────┼───┼────┼─────────┤
│  八│行李袋一個                │丁○○│ 被告所 │                  │
│    │                          │      │ 有供犯 │                  │
│    │                          │      │ 罪所用 │                  │
│    │                          │      │ 之物   │                  │
├──┼─────────────┼───┼────┼─────────┤
│  九│頭套五個                  │甲○○│ 被告所 │  雖僅扣案三個，然│
│    │                          │      │ 有供犯 │  其餘二個並無證據│
│    │                          │      │ 罪所用 │  證明已經滅失，仍│
│    │                          │      │ 之物   │  一併宣告沒收。  │
│    │                          │      │        │                  │
├──┼─────────────┼───┼────┼─────────┤
│  十│手套五雙                  │甲○○│ 被告所 │  雖僅扣案七個，然│
│    │                          │      │ 有供犯 │  其餘三個並無證據│
│    │                          │      │ 罪所用 │  證明已經滅失，仍│
│    │                          │      │ 之物   │  一併宣告沒收。  │
└──┴─────────────┴───┴────┴─────────┘
